臺灣高等法院刑事裁定
110年度抗字第1114號
抗  告  人
即  受刑人  陳家慶




上列抗告人即受刑人因聲請定其應執行刑案件，不服臺灣桃園地
方法院中華民國110年6月16日裁定（110年度聲字第1959號），
提起抗告，本院裁定如下：
    主  文
原裁定撤銷。
陳家慶犯如附表所示各罪所處之刑，應執行有期徒刑叁年陸月。
    理  由
一、原裁定意旨略以：抗告人即受刑人陳家慶（下稱抗告人）因
    犯如附表所示各罪，分別經判處如附表所示之刑確定，抗告
    人已出具「臺灣桃園地方檢察署依102年1月23日修正之刑法
    第50條調查受刑人是否聲請定應執行刑調查表」，請求將附
    表所示得易科罰金之刑與不得易科罰金之刑合併定應執行刑
    ，本於罪責相當原則之要求，審酌抗告人所犯附表編號1至5
    係施用毒品罪，附表編號6、8則係持有毒品逾量罪、附表編
    號7則係轉讓禁藥罪，均屬毒品相關犯罪，且原裁定附表各
    罪之犯罪日期均在民國108年7至9月間，時間相近，責任非
    難之重複程度較高，並考量所犯各罪所反映抗告人之人格特
    性、對其施以矯正之必要性、犯罪預防等一切情狀，就受刑
    人所犯附表各罪為整體非難評價，裁定應執行有期徒刑4年2
    月等語。
二、抗告意旨略以：按刑法第51條數罪併罰定應執行刑之立法精
    神係為限制加重原則，是應考量處罰刑度其不法行為之內涵
    ，並考量人之生命有限，酌定罪刑相當原則，在多數犯罪定
    刑下，應有責任遞減原則之適用以符法律之正義。再參照實
    施新法以來，下列法院所判之前例，如：臺灣新北地方法院
    106年度執更壬字第4082號（施用毒品16次，判處有期徒刑8
    3月，定其應執行刑為有期徒刑1年4月）、臺灣新北地方法
    院102年度訴字第1965號判決（販賣二級毒品9次，違反槍砲
    彈藥管制條例1罪，合併計算判刑有期徒刑36年8月，定應執
    行有期徒刑6年）、臺灣嘉義地方法院106年度訴字第156號
    判決（詐欺罪合計量處有期徒刑34年2月，定應執行刑為有
    期徒刑2年11月）。抗告人所犯施用毒品罪為自戕行為，對
    他人生命、身體、財產法益，尚無明顯重大之實害，且施用
    毒品者均有相當程度成癮性及心理依賴，與一般刑事犯罪心
    態及本質並不相同，應側重醫學治療及心理矯正為宜。原裁
    定量刑僅小幅減少11個月徒刑，實屬過苛，不符罪刑相當原
    則，爰請求給予抗告人悔過向上之機會，賜予最有利於抗告
    人之裁定云云。
三、按裁判確定前犯數罪者，併合處罰之，但有下列情形之一者
    ，不在此限：一、得易科罰金之罪與不得易科罰金之罪。二
    、得易科罰金之罪與不得易服社會勞動之罪。三、得易服社
    會勞動之罪與不得易科罰金之罪。四、得易服社會勞動之罪
    與不得易服勞動之罪。前項但書情形，受刑人請求檢察官聲
    請定應執行刑者，依第51條規定定之。數罪併罰，有二裁判
    以上者，依第51條之規定，定其應執行之刑。數罪併罰，分
    別宣告多數有期徒刑者，於各刑中之最長期以上，各刑合併
    之刑期以下，定其刑期，但不得逾30年，刑法第50條、第53
    條及第51條第5款分別定有明文。準此，合於數罪併罰之數
    罪，其中有上述刑法第50條第1項但書規定之情形，須經受
    刑人請求檢察官聲請，始得依刑法第51條第5款之規定定其
    應執行之刑。又數罪併罰中之一罪，依刑法規定得易科罰金
    ，若因與不得易科之他罪併合處罰結果，而不得易科罰金時
    ，原可易科罰金部分所處之刑，自亦無庸為易科折算標準之
    記載，司法院釋字第144號解釋意旨亦可資參照。另數罪併
    罰之定應執行之刑，係出於刑罰經濟與責罰相當之考量，並
    非予以犯罪行為人或受刑人不當之利益，為一種特別的量刑
    過程，相較於刑法第57條所定科刑時應審酌之事項係對一般
    犯罪行為之裁量，定應執行刑之宣告，乃對犯罪行為人本身
    及所犯各罪之總檢視，除應考量行為人所犯數罪反應出之人
    格特性，並應權衡審酌行為人之責任與整體刑法目的及相關
    刑事政策，在量刑權之法律拘束性原則下，依刑法第51條第
    5款之規定，採限制加重原則，以宣告各刑中之最長期為下
    限，各刑合併之刑期為上限，但最長不得逾30年，資為量刑
    自由裁量權之外部界限，並應受法秩序理念規範之比例原則
    、平等原則、責罰相當原則、重複評價禁止原則等自由裁量
    權之內部抽象價值要求界限之支配，使以輕重得宜，罰當其
    責，俾符合法律授與裁量權之目的，以區別數罪併罰與單純
    數罪之不同，兼顧刑罰衡平原則（最高法院100年度台抗字
    第314號裁定意旨參照）。是於併合處罰而酌定執行刑時，
    應審酌行為人所犯數罪之犯罪類型、行為態樣、手段、動機
    ，其犯罪類型相同、行為態樣、手段、動機相似者，於併合
    處罰時，因責任非難重複之程度較高，允酌定較低之應執行
    刑。　　
四、經查：
（一）抗告人所犯附表所示之罪，分別經法院判處如附表所示罪
      刑確定，且附表所示各罪之犯罪時間均在附表編號1所示
      判決確定之前，並經抗告人就附表編號2、4所處罪刑均屬
      得易科罰金之罪，附表編號7所處罪刑屬不得易科罰金，
      惟得易服社會勞動之罪，附表編號1、3、5、6、8所處罪
      刑均屬不得易科罰金，亦不得易服社會勞動之罪，請求合
      併定應執行刑，此有附表各該編號所示判決、本院被告前
      案紀錄表、臺灣桃園地方檢察署102年1月23日修正之刑法
      第50條調查受刑人是否聲請定應執行刑調查表在卷可稽，
      此部分事實首堪認定。
（二）原裁定依附表編號1至8所示各罪所宣告之有期徒刑為基礎
      ，審酌抗告人所犯如附表編號3所示之罪，前經法院定應
      執行有期徒刑1年，於各刑中之最長期（1年2月）以上，
      定其刑期為有期徒刑4年2月，固已有所減輕而未逾越刑法
      第51條第5款所定法律之外部性界限及內部界限。然抗告
      人所犯如附表編號1至5所示各罪，犯罪類型均係施用毒品
      罪、附表編號6、8所示之罪，犯罪類型均為持有毒品罪，
      且被告為如附表編號1至8所示各罪之犯罪時間在108年7月
      至9月間，犯行時間相隔甚短，且犯罪行為態樣、手段及
      動機均與毒品相關，責任非難重複程度甚高，復參以其所
      為附表編號1至5所示施用毒品犯行及附表編號6、8所示持
      有逾量毒品犯行，主要均係戕害自身健康，並未直接侵害
      他人法益，反社會性程度相對較低，揆諸上揭說明，於酌
      定其應執行刑之際，考量上情並反映於所定刑度，實應酌
      定較低之刑度，俾貫徹罪刑相當原則，以維護公平正義、
      法律秩序之理念及目的。原裁定疏未充分考量及此，而定
      應執行刑為4年2月，其裁量權之行使難謂與其內部界限實
      際契約，難認妥適。是抗告意旨主張原裁定應執行刑罰過
      重等語，為有理由。
（三）綜上，原裁定既有如上述違誤或不當之處，即屬無可維持
      ，應由本院撤銷，且為免發回原審法院重新裁定於刑事訴
      追執行效能無益，爰由本院自為裁定。本件抗告人犯如附
      表編號1至8所示之罪（共9罪）經原審法院、臺灣新北地
      方法院先後判決確定，且各該罪均在附表編號1所示之罪
      於109年3月10日判決確定前所犯，是檢察官聲請就附表所
      示各罪合併定其應執行刑，於法尚無不合，並審酌抗告人
      如附表各罪所示刑度之外部限制（總刑期為有期徒刑5年3
      月）；原審法院前以108年度審訴字第1756、1926號就附
      表編號3所示之罪，定應執行有期徒刑1年；並考量抗告人
      所犯如附表編號1、3、5所示施用第一級毒品罪、附表編
      號2、4所示施用第二級毒品罪，屬犯罪類型同質性高且為
      成癮性之病患型犯罪，且就附表編號6所示持有第二級毒
      品純質淨重20公克以上罪、附表編號8所示持有第一級毒
      品純質淨重10公克以上罪，亦均與抗告人施用毒品有關，
      復就所犯附表各罪犯罪時間相近，責任非難重複程度較高
      ，並衡酌犯罪類型、行為態樣、手段、侵害法益之種類、
      法律目的、受刑人違反之嚴重性、數罪所反應受刑人之人
      格特性與傾向、所犯數罪為整體非難評價，及貫徹刑法量
      刑公平正義理念之內部限制等，定其應執行之刑如主文第
      2項所示。
據上論斷，應依刑事訴訟法第413條、第477條第1項，刑法第50
條、第53條、第51條第5款，裁定如主文。
中　　華　　民　　國　　110 　年　　7 　　月　　27　　日
              　　刑事第十八庭  審判長法　官  何俏美
                                      法　官  黃紹紘
                                      法　官  陳海寧
以上正本證明與原本無異。      
如不服本裁定，應於收受送達後5日內向本院提出再抗告狀。
                                      書記官  謝文傑
中　　華　　民　　國　　110 　年　　7 　　月　　27　　日
附表：
編號 罪名 宣告刑 犯罪日期 最後事實審  確定判決  備註     法院案號 判決日期 法院案號 確定日期  1 施用第一級毒品 有期徒刑7月 108年7月24日23時55分回溯26小時內某時 臺灣新北地方法院108年度審訴字第2222號 109年2月13日 臺灣新北地方法院108年度審訴字第2222號 109年3月10日 　 2 施用第二級毒品 有期徒刑3月 108年7月22日 臺灣新北地方法院108年度審訴字第2222號 109年2月13日 臺灣新北地方法院108年度審訴字第2222號 109年3月10日  3 施用第一級毒品(2罪 ) 有期徒刑7月、有期徒刑7月 108年7月6日、108年7月29日 臺灣桃園地方法院108年度審訴字第1756、1926號 109年3月16日 臺灣桃園地方法院108年度審訴字第1756、1926號 109年4月15日 應執行有期徒刑1年 4 施用第二級毒品 有期徒刑4月 108年9月5日 臺灣新北地方法院109年度審訴字第355號 109年5月15日 臺灣新北地方法院109年度審訴字第355號 109年6月24日  5 施用第一級毒品 有期徒刑7月 108年9月6日 臺灣新北地方法院109年度審訴字第335號 109年5月5日 臺灣新北地方法院109年度審訴字第335號 109年6月24日  6 持有第二級毒品純質淨重20公克以上 有期徒刑10月 108年8月15日前某日至108年8月15日 臺灣新北地方法院109年度審訴字第770號 109年8月24日 臺灣新北地方法院109年度審訴字第770號 109年9月30日  7 轉讓禁藥 有期徒刑4月 108年8月15日 臺灣新北地方法院109年度審訴字第770號 109年8月24日 臺灣新北地方法院109年度審訴字第770號 109年9月30日  8 持有第一級毒品純質淨重10公克以上 有期徒刑1年2月 108年8月10日至108年8月11日 臺灣桃園地方法院109年度審訴字第1122號 110年3月22日 臺灣新北地方法院109年度審訴字第1122號 110年4月20日